臺灣花蓮地方法院民事判決　九十一年度訴字第一五六號
　　原　　　告　丙○○
　　法定代理人　乙○○
　　被　　　告　甲○○
右當事人間請求損害賠償事件，本院判決如左：
    主      文
被告應給付原告新台幣壹拾捌萬伍仟捌佰零元，及自民國九十一年五月二十九日起
至清償日止，按年息百分之五計算之利息。
原告其餘之訴駁回。
訴訟費用由被告負擔百分之六；餘由原告負擔。
    事      實
甲、原告方面：
  一、聲明：被告應給付原告新台幣（下同）三百三十萬六千四百五十四元，及自本
      件起訴狀繕本送達被告翌日起至清償日止，按年息百分之五計算之利息。
  二、陳述：
    （一）被告於九十年六月十七日駕駛車號Ｕ六─二七六三號自用小客車，由南向
          北方向沿花蓮縣花蓮市○○里○○道路行駛，途經花蓮市國福六之一號旁
          之無號誌交岔路口時，因過失與原告駕駛由西向東行駛之車號ＷＵＲ─○
          三八號輕型機車發生碰撞，致原告所駛之上開機車全毀，而原告因而受有
          右股骨幹骨折、右內側眼眶裂傷一公分、鼻頭撕裂傷一公分、上嘴唇多擦
          傷併牙齒斷裂四顆、右肩膀撕裂傷五公分等傷害，其刑事責任部分業經鈞
          院以九十年度花交簡字第二○八號刑事簡易判決處被告拘役在案。
    （二）上開刑事簡易判決及台灣省花東區車輛行車事故委員會之鑑定意見固均認
          被告具有過失，但同時亦認本件原告同時亦具有過失，惟原告所駛之機車
          於當時應係先行進入該路口中間，並不能徒以兩造之撞擊位置在被告所駛
          之自用小客車左側車門，即遽斷原告之過失，被告當時行駛應未靠右行駛
          ，且超速行駛達時速八十公里以上始致原告不及反應煞車。原告於事故發
          生時雖尚未年滿十八歲，但原告未達法定年齡駕駛部分業經警方開單處罰
          在案，與原告是否具有過失並無關係，本件事故應由被告負全部之肇事責
          任始為適當。
    （三）原告受傷後受有損害，各項損失情形如下：
        (一)包括已支出之醫藥費八萬零一百七十七元，及預估未來開刀、住院所需之
          醫藥費十二萬五千元、復健器材八千五百元、預估安裝義齒及門診醫藥費
          十三萬元、預估顏面整容醫療費八萬五千元及事故發生後二年內預估之醫
          藥費十六萬元，所需支付之醫藥費總共為五十八萬八千六百七十七元。
        (二)原告受傷，自九十年六月十七日起至九十一年七月十七日止不能工作，原
          告當時在餐館打工，每月收入為一萬八千元，因受傷而損失收入二十六萬
          元及其他因勞動能力減少而得請求之費用為一百二十萬元。
        (三)原告因傷而增加生活上之需要費用，包括此事故後之全日看護費共三十日
          之六萬元、預估未來複診時之全日看護費以二十日計之四萬元、調養費三
          十五萬元，及事故後二年內看診所需交通費六萬五千元，共計五十一萬五
          千元。
        (四)原告於該事故後之右股骨暫以鋼釘固定，需一年後方能取出，且以後已不
          能負重，其後亦可能併發痛風及易於骨折之問題，又傷及原告之顏面，牙
          齒斷落亦影響原告之消化器官功能，其精神肉體所受痛苦甚大，請參酌被
          告於事故後未積極關懷原告傷勢等情，請准許原告之非財產上損害金額七
          十萬元。
    （四）原告所駛之機車之車主為林庚輝即機車行負責人，因原告以分期付款方式
          繳付購機車款，因仍餘二期未付，故未辦過戶，車主已把損害賠償請求權
          讓與給原告，該機車既已全毀，原告自得請求此部分財產損失為四萬二千
          七百七十七元。
    （五）右述各項損害，均係被告不法侵害所生之結果，對於原告自應負賠償責任
          。
  三、證據：提出財團法人佛教慈濟綜合醫院醫療費用明細表一張、醫療費用收據十
      張、診斷證明書、舉發違反道路交通管理事件通知單、ＷＵＲ─○三八號機車
      行照、機車估價單、在職證明書、牙醫估價單及牙醫診斷證明書各一件為證，
      並主張引用本院九十年度花交簡字第二○八號刑事簡易判決所採證據。
乙、被告方面：
  一、聲明：駁回原告之訴。
  二、陳述：對於上開車禍被告僅負輕微之過失責任，原告未具有駕照及其騎乘機車
      疏忽始為該車禍之主要原因，其顯與有重大過失，原告未檢具確實之單據為據
      ，竟要求高額之賠償，顯屬無據。
  三、證據：主張引用上開刑事簡易判決所採之證據。
丙、本院依職權函詢財團法人佛教慈濟綜合醫院請其陳明原告受前開傷害之勞動能力
    減少程度、所需之復原期、看護之必要及安裝義齒之必要，該醫院業已（九一）
    慈醫文字第○○一四五○號函及所附之病情說明書答覆本院。
    理      由
一、本件原告主張被告於上揭時地，因過失駕車與原告所乘機車相撞，致原告受有右
    股骨幹骨折、右內側眼眶裂傷一公分、鼻頭撕裂傷一公分、上嘴唇多擦傷併牙齒
    斷裂、右肩膀撕裂傷五公分等傷害之事實，業為被告所自認，堪以認定為真正。
    惟原告主張被告應負擔全部之過失責任，並應賠償原告之醫藥費五十八萬八千六
    百七十七元、因勞動能力減少而得請求之費用為一百四十六萬元、因傷而增加生
    活上之需要費用五十一萬五千元、非財產上損害金額七十萬元及機車毀損之損害
    四萬二千七百七十七元等情，被告則予以否認，並為上開辯解。是以，本件之爭
    執點乃在於兩造就系爭車禍肇事責任分擔比例為何，及原告請求各項費用之真實
    性及必要性如何。
二、經查，按機車駕駛人須年滿十八歲，如未取得駕駛執照應受處罰，道路交通安全
    規則第六十條及道路交通管理處罰條例第二十一條定有明文，其意旨乃在於對未
    滿十八歲之人之心智及肢體在駕駛車輛時道路交通之成熟度，仍認為不足，故設
    其限制，原告於肇事時既未滿十八歲，復任意騎乘機車上路，應認為其對於道路
    上可能發生之危險狀況過於輕忽；其次，本院參諸警員於九十年六月十七日在肇
    事現場所製作之道路交通事故調查報告表顯示，撞擊之散落物在於上開交岔路口
    中心偏左下之位置，被告車輛受撞擊之位置係在左側，以及當時被告是由南向北
    行駛，原告是由西向東行駛等情形，此有前開刑事卷宗所附之警卷可稽，應堪認
    被告已靠右行駛，且被告已先行至該路口之中心處，而兩造均為直行車，原告既
    屬左方車，自應在路口減速或暫停禮讓屬右方車之被告先行，始符合道路交通安
    全規則第一百零二條第一項第二款之規定，原告未依上開規定行駛而肇事，顯具
    有較大之肇事因素，原告所指摘之台灣省花東區車輛行車事故委員會之鑑定意見
    尚無不當之處。原告雖陳稱其於當時應係先行進入該路口中間，被告當時行駛應
    未靠右行駛，且被告行車已超速達時速八十公里以上，原告當時雖未滿十八歲駕
    車，但與系爭事故應無因果關係云云，但其並未能提出證據以動搖上開證據之證
    明力及前揭推論之正確性，自難遽以採信。惟本院審酌被告當時係因未隨時注意
    車前狀況，並採取必要之措施，並於上開交岔路口未依規定減速慢行始致肇事等
    情，因而認為被告應負擔百分之四十之過失比例，原告則應負擔百分之六十之過
    失比例為適當。
三、被告因過失不法侵害原告之身體，既經認定，對於原告因而所受之損害，自應依
    照其應負擔之過失比例負賠償責任。爰就原告請求被告賠償之各項費用之真實性
    及必要性予以審酌，並定應否准許：
  （一）醫療費五十八萬八千六百七十七元部份：查原告所主張之本次醫療費用八萬
        零一百七十七元部分，依其所提出之醫療費用收據及明表中已由健保負擔部
        分，原告既未實際支出，即難認屬其所受之損害，應予扣除；其中伙食費一
        千零七十元縱於原告未受傷接受醫療時即為生活所需，非屬醫療之範圍；又
        其中診斷證書費三百五十元，亦非醫療上之支付，均不應准許。其餘醫療費
        僅於二萬一千七百三十元之範圍內，依原告所受傷害及各收據載明醫療費別
        ，自屬治療上之必要費用。其次，原告主張預估義齒安裝及門診交通費十三
        萬元部分，其中僅七萬元部分業據原告提出慈濟醫院診斷證明書、牙醫估價
        單及牙醫診斷證明書為證，至該估價單上安裝十萬元義齒之種類固有益於原
        告，但仍應認為已超過回復原狀必要之程度，本院因而認為僅以前開七萬元
        之價格為適當，其餘超過七萬元之部分，原告則未能再提出證據以證明其必
        要性，本院爰不予准許。另就原告主張其預估未來之開刀、住院醫藥費十二
        萬五千元、復健器材八千五百元、預估顏面整容醫療費八萬五千元及事故發
        生後二年內預估之中西醫醫藥費十六萬元部分，依慈濟醫院（九一）慈醫文
        字第○○一四五○號函及所附之病情說明書之記載，尚未見有進行該部分醫
        療及購置器材之必要，原告就此亦未舉證該部分醫療之必要及費用預估之標
        準，本院自難遽信，亦無從允准。是就原告請求之醫療費用部分經准許計入
        之金額共為九萬一千七百三十元。
  （二）因勞動能力減少而得請求之費用為一百四十六萬元部分：原告主張受傷後，
        自九十年六月十七日起以後六個月內，行走及負重之工作不能進行，有慈濟
        醫院函覆之前開病情說明書一紙在卷可憑；而原告原在任職，每月可得一萬
        八千元，亦據原告提出在職證明書為證。是原告請求被告賠償此期間內之損
        失，自應准許，共計為十萬八千元，惟原告請求賠償工作損害金超過該六個
        月以外之金額及其他因勞動能力減少而得請求之費用為一百二十萬元之部份
        ，未據原告證明其必要性及金額之計算標準，不應准許。
  （三）因傷而增加生活上之需要費用五十一萬五千元部分：依原告提出之慈濟醫院
        診斷證明書及該醫院所提供之前開病情說明書之記載，原告之住院期間係自
        九十年六月十七日至同年月二十七日，原告於開刀期間須人照顧，但於復原
        期間應可自行處理大部分日常生活活動，可自行照顧等情，本院因認原告於
        上開住院期間之看護費用為適當，該十一日以每日二千元之全日看護費計算
        ，共為二萬二千元；至原告主張開刀住院後之全日看護費超過二十日之部分
        、預估未來複診時之全日看護費以二十日計之四萬元、調養費三十五萬元，
        及事故後二年內看診所需交通費六萬五千元等部分，亦未據原告舉證說明其
        必要性及計算之標準，亦無從允准。
  （四）精神慰藉金七十萬元部分：查原告所受之傷害為右股骨幹骨折、右內側眼眶
        裂傷一公分、鼻頭撕裂傷一公分、上嘴唇多擦傷併牙齒斷裂及右肩膀撕裂傷
        五公分，可能有後續之身體上疼痛，其肉體、精神受極大痛苦，本院並斟酌
        原告於上開事故發生時齡未滿十八，國中尚未畢業，當時在小吃店工作，月
        入約一萬八千元，及被告從事園藝工作，高中畢業，月入約二萬七千元，此
        均據兩造陳明，以及原告肇事之情節較重等具體情況，認原告請求七十萬元
        ，尚嫌過高，應予核減為八萬元，方屬公允，逾此數額之請求，為無理由。
  （五）機車全毀損失四萬二千七百七十七元部分：原告業提出行車執照、進豐機車
        行之估價單各一紙為證，復有本院調得之前開警卷現場照片可顯示該機車受
        損之情形，而原告亦已當庭告知被告其已自該機車之所有人取得損害賠償請
        求權，是該機車受損之財產上賠償金四萬二千七百七十七元即得准許。
  （六）綜計，上開原告得請求之醫療費用九萬一千七百三十元、因勞動能力減少而
        減少收入之十萬八千元、增加生活上之需要費用二萬二千元、機車全毀損失
        四萬二千七百七十七元共計為二十六萬四千五百零七元，而被告應負擔之過
        失責任比例為百分之四十，扣除原告與有過失自行負擔之部分即為十萬五千
        八百零三元（經四捨五入），再加計被告應負擔之前開慰撫金八萬元，被告
        就本件對原告應負擔之總金額即為十八萬五千八百零三元。
四、從而，原告依據侵權行為之法律關係訴請被告給付十八萬五千八百零三元，及自
    九十一年五月二十九日（即本件起訴狀繕本送達被告翌日）起至清償日止，按年
    息百分之五計算之法定遲延利息之部分，為有理由，其餘請求部分，尚屬無據，
    應予駁回。
五、據上論結，本件原告之訴為一部有理由，一部無理由，依民事訴訟法第七十九條
    但書，判決如主文。
中　　　華　　　民　　　國　　九十一　　年　　　八　　　月　　 二十　　 日
                        臺灣花蓮地方法院民事庭
~B法　　　官　郝燮戈
右為正本，係照原本作成。
如對本判決不服，應於送達後廿日內，向本院提出上訴狀（應抄附繕本）。
~B法院書記官　高明正
中　　　華　　　民　　　國　　九十一　　年　　　八　　　月　　 二十　　 日